【裁判字號】    99,易,2105
【裁判日期】    991014
【裁判案由】    詐欺
【裁判全文】
臺灣臺北地方法院刑事判決              99年度易字第2105號
公  訴  人  臺灣臺北地方法院檢察署檢察官
被      告  丙○○
上列被告因詐欺案件，經檢察官提起公訴（99年度偵字第13969
號），本院判決如下：
    主  文
丙○○幫助意圖為自己不法之所有，以詐術使人將本人之物交付
，處有期徒刑肆月，如易科罰金，以新臺幣壹仟元折算壹日。
    事  實
一、丙○○得預見將自己之金融機構帳戶金融卡提供他人並告知
    密碼，極有可能遭不法詐騙集團成員利用該帳戶作為詐欺取
    財犯罪之提領工具，竟仍容任所提供之金融帳戶可能被利用
    ，造成詐欺取財結果之發生，而基於幫助他人實施詐欺取財
    犯罪之不確定故意，於民國99年4月8日某時許，在臺北市中
    山區○○○路靠近華山公園旁某大樓，將其所申辦之台新國
    際商業銀行股份有限公司（下稱台新銀行）新生分行第0000
    0000000000號帳戶及第一商業銀行股份有限公司（下稱第一
    銀行）民生分行第00000000000 號帳戶之提款卡及密碼（起
    訴書另贅載存摺）提供予姓名年籍不詳已成年之男性詐欺集
    團成員使用。詐騙集團成員嗣即意圖為自己不法之所有，於
    99年4月8日某時許，撥打電話至甲○○所使用之行動電話向
    其陳稱：其帳戶有問題須依指示操作，否則存款會歸零云云
    ，使甲○○陷於錯誤，依對方之指示操作提款機，於99年 4
    月8日夜間11時50分許至翌（9）日凌晨零時26分許操作並匯
    款5次、計新臺幣（下同）18萬1,000元至上開台新銀行帳戶
    內；該詐欺集團又於99年4 月8日下午5時許，撥打乙○○所
    使用之行動電話向其謊稱：之前網路購物扣款錯誤，須至提
    款機操作云云，使乙○○陷於錯誤，依對方之指示操作提款
    機操作並匯款2次，其中1次匯款時間為99年4月9日凌晨零時
    18分許、金額2萬9,989元匯至上開第一銀行帳戶，甲○○、
    乙○○發現受騙後，旋即向員警報案而查獲上情。
二、案經臺北市政府警察局中山、大安分局報告臺灣臺北地方法
    院檢察署檢察官偵查起訴。
    理  由
壹、證據能力方面：
    按被告以外之人於審判外之言詞或書面陳述，除法律有規定
    者外，不得作為證據，刑事訴訟法第159條第1項固有明文。
    惟按被告以外之人於審判外之陳述，雖不符前4 條之規定，
    而經當事人於審判程序同意作為證據，法院審酌該言詞陳述
    或書面陳述作成時之情況，認為適當者，亦得為證據，同法
    第159條之5第1 項亦有明定。查證人即被害人甲○○、乙○○於警詢之陳述，雖係被告以外之人於審判外之陳述，惟被
    告丙○○對上開證據之證據能力不爭執，並同意作為證據（
    見本院卷第12頁反面），本院斟酌上開證人之言詞陳述作成
    時，係其遭詐騙後前往警局報案時所為，通常並無影響其陳
    述之客觀情形，認依上開規定，以之作為證據為適當，是上
    開供述證據亦有證據能力。至其餘憑以認定本案犯罪事實之
    非供述證據（詳後述），查無違反法定程序取得之情，依同
    法第158條之4規定反面解釋，亦具證據能力，均合先敘明。
貳、實體方面：
一、訊據被告固坦承上開帳戶均為其所申設，並將提款卡及密碼
    提供予詐欺集團成員使用等情，其對於被害人甲○○及乙○○遭詐騙，分別匯款上開各金額至上開各帳戶，均遭他人提
    領乙節，亦不爭執，惟矢口否認有何幫助詐欺犯行，辯稱：
    當初是看奇集集網站廣告應徵管理車輛及人員之工作，對方
    要求其提供個人帳戶供轉帳發放司機日薪，其始交付上開提
    款卡及密碼云云，經查：
  (一)被告前曾向台新銀行新生分行及第一銀行民生分行申請開設
    上開帳戶，業據被告坦承在卷，並有台新銀行99年5月3日台
    新作文字第9906781 號函附之開戶基本資料及資金往來明細
    、第一銀行99年5 月20日（99）一民生字第91號函附之開戶
    基本資料及交易存提明細在卷可稽（見臺灣臺北地方法院檢
    察署99年度偵字第14110 號卷第14頁至第26頁）。又詐騙集
    團成員上開詐騙被害人甲○○、乙○○匯款至上開帳戶等事
    實，亦據證人即被害人甲○○、乙○○於警詢中指訴綦詳（
    見同上偵卷第9 頁至第12頁），並有上開帳戶往來明細、甲○○於台新銀行之自動櫃員機交易明細資料5 張及乙○○於
    郵局之自動櫃員機交易明細資料1 張在卷可憑（見同上偵卷
    第30頁、第31頁、第38頁），而被告對於甲○○、乙○○各
    匯款至上開各帳戶而遭他人提領之事實，亦不否認。依上開
    各情，足認被告所申設之上開帳戶及交付之提款卡及密碼確
    遭詐騙集團成員持有使用，並於詐騙被害人甲○○、乙○○
    匯款後加以提領。
  (二)按金融機關存款帳戶，一般人極易申請取得，若非極為信任
    之親友因急迫情形有立即使用之必要之情形外，否則本可各
    自自行開立帳戶使用，自無須向他人收受，個人帳戶之提款
    卡及密碼，亦無任意交付予不認識之人之理。又媒體對於使
    用人頭帳戶行詐騙或恐嚇之事，已廣為宣傳，況被告為成年
    人，其亦自承：所學為資訊工程，有十幾年工作經驗，當時
    在金融業服務，其亦知悉將帳戶及密碼交給他人是很危險會
    被從事犯罪等語，是被告顯有相當之智識程度與生活經驗，
    對該情亦當認識甚明，卻猶將上開帳戶之提款卡及密碼交付
    與不詳成年人使用，雖未見有何參與詐欺被害人之行為、或
    於事後亦分得款項之積極證據，而無從認屬本件詐欺取財行
    為之共同正犯，然其對於該人可能利用他人帳戶做為其詐欺
    取財之用，當然有所預見，且容認犯罪事實發生之本意。即
    被告對於上開帳戶被用來作為詐欺之犯罪工具有不確定之故
    意。
  (三)被告雖辯稱：當初是看奇集集網站廣告應徵管理車輛及人員
    之工作，對方要求其提供個人帳戶供轉帳發放司機日薪，其
    始交付上開提款卡及密碼云云。惟被告於警詢中供稱：其係
    在99年4月9日中午12時許發現其台新銀行及第一銀行之提款
    卡、技術師執照、舊式身分證及一串鑰匙不見，其所有帳戶
    金融卡密碼都是同一個密碼，其有將密碼寫在塑膠套上面，
    才會被他人知悉云云（見同上偵卷第6頁及99年度偵字第139
    69號卷第13頁），嗣於偵查及審理中始改稱因應徵工作應對
    方要求始交付上開提款卡及密碼云云，核被告前後所述，已
    相矛盾。況被告亦稱：其把資料給對方後，對方表示第二天
    會叫其過去，連地點都沒說就出事，第一天其也沒有去到公
    司，對方只是和其約在上開大樓樓下，其將資料交給對方云
    云（見99年度偵字第13969 號卷第79頁），是其所稱應徵工
    作地點，僅在該大樓樓下，亦不知對方姓名年籍，核亦與一
    般應徵工作之常情有違，堪認被告上開所辯不實。被告另辯
    稱：對方表示錢會匯入其帳戶再分給其管理車輛之司機，錢
    要從其帳戶進出，司機晚上會去載運，按天抽1,200 元云云
    ，然其如係負責於夜間發放所管理司機薪資，其又已將提款
    卡交付對方，如何能於夜間提領款項，且其何以須同時交付
    上開2 個帳戶，是被告所辯，亦與事理有違，益徵被告所辯
    ，不足採信。
  (四)綜上，本件事證明確，被告犯行堪以認定，應予依法論科。
二、按刑法上之幫助犯，係對於犯罪與正犯有共同之認識，以幫
    助之意思，對於正犯資以助力，而未參與實施犯罪之行為者
    而言。因此如未參與實施犯罪構成要件之行為，且係出於幫
    助之意思提供助力，即屬幫助犯，而非共同正犯。被告基於
    幫助之犯意，提供詐騙集團成員上開提款卡及告知密碼，以
    供其施用詐術，已如前述。詐騙集團成員利用被告之幫助，
    使被害人在遭施用詐術後陷於錯誤，而匯款至被告提供之帳
    戶，足見被告僅係參與詐欺罪構成要件以外之行為，且並無
    證據證明被告係以正犯而非以幫助犯之犯意參與犯罪，應認
    其所為係幫助犯而非正犯行為。核被告所為，係犯刑法第33
    9條第1項、第30條第1 項詐欺取財罪之幫助犯。被告係以一
    提供上開2帳戶之行為而犯2罪名，為想像競合犯，應從情節
    即受害較重之幫助詐騙被害人甲○○部分處斷。被告係幫助
    他人犯罪之幫助犯，爰依刑法第30條第2 項之規定減輕其刑
    。爰審酌被告雖無前科，有臺灣高等法院被告前案紀錄表在
    卷可按，惟於詐騙集團猖獗橫行，報章雜誌一再報導詐騙集
    團使用人頭帳戶犯罪之情形下，仍執意將金融機構帳戶提供
    他人使用之犯罪動機、目的、手段，其提供帳戶作為他人詐
    騙財物之工具，助長詐騙集團犯罪，增加政府查緝此類犯罪
    之困難，更因而危害他人財產法益及社會秩序，暨犯後否認
    犯行，未見悔意之態度等一切情狀，量處如主文所示之刑，
    並諭知易科罰金之折算標準。
據上論斷，應依刑事訴訟法第299條第1項前段，刑法第30條、第
339條第1項、第41條第1項前段，刑法施行法第1 條之1，判決如
主文。
本案經檢察官黃碧玉到庭執行職務。
中    華    民    國    99    年    10    月    14    日
                  刑事第十四庭  審判長法  官  吳冠霆
                                      法  官  李殷君
                                      法  官  賴武志
以上正本證明與原本無異。
如不服本判決，應於判決送達後10日內，向本院提出上訴狀；上
訴書狀應敘述具體理由，未敘述上訴理由者，應於上訴期間屆滿
後20日內補提上訴理由書於本院。
                                      書記官  劉麗英
中    華    民    國    99    年    10    月    14    日
附錄本案論罪科刑法條全文：
中華民國刑法第339條：
意圖為自己或第三人不法之所有，以詐術使人將本人或第三人之
物交付者，處5年以下有期徒刑、拘役或科或併科1千元以下罰金
。
以前項方法得財產上不法之利益或使第三人得之者，亦同。
前2項之未遂犯罰之。

司法院資訊處製作；財團法人民間司法改革基金會備份。
